臺灣高等法院刑事判決　　　　　　　　96年度上易字第2419號
上　訴　人　臺灣板橋地方法院檢察署檢察官
被　　　告　乙○○
選任辯護人　郭錦茂律師
上列上訴人因被告侵占案件，不服臺灣板橋地方法院96年度易字
第994號，中華民國96年9月6日第一審判決（起訴案號：臺灣板
橋地方法院檢察署96年度偵字第3859號），提起上訴，本院判決
如下：
    主  文
上訴駁回。
    理  由
一、本案經本院審理結果，認第一審判決對被告乙○○為無罪之
    諭知，核無不當，應予維持，並引用第一審判決書記載之證
    據及理由（如附件）。
二、檢察官上訴意旨以：被告係系爭貨車之承租人，應負擔租金
    ，其以應上交公司之貸款繳付自己應付之租金，有易持有為
    所有之意圖，應負侵占罪責云云，指摘原判決不當。
三、惟查: 原審係依憑證人陳輝雄、黃智永、胡淑芬之證述，及
    中華民國小貨車出租合約書，認定系爭車輛是胡淑芬先和車
    行談好租車條件及費用後，再由黃智永載被告去車行牽回公
    司，以及車行的慣例是誰去牽車，就用誰的名義登記為承租
    人，被告主觀上係以所收取之公司貨款去支付公司的租車費
    用，並無侵占之犯意等情。已於判決理由詳予論述，經核並
    無違背經驗法則及論理法則。況被告已於本院審理中與告訴
    人之法定代理人達成和解，有筆錄在卷可按。檢察官依告訴
    人之聲請，提起上訴，指摘原判決不當，應認為無理由，而
    予駁回。
據上論斷，應依刑事訴訟法第373條、第368條，判決如主文。
本案經檢察官賴俊雄到庭執行職務。
中　　華　　民　　國　　96　　年　　11　　月　　29　　日
 　　　      　　 刑事第十六庭  審判長法　官　葉騰瑞
                                      法　官　莊明彰
                                      法　官　吳鴻章
以上正本證明與原本無異。
不得上訴。
                                      書記官  魏淑娟
中　　華　　民　　國　　96　　年　　11　　月　　29　　日
附件:
臺灣板橋地方法院刑事判決               96年度易字第994號
公  訴  人  臺灣板橋地方法院檢察署檢察官
被      告  乙○○　男　45歲（民國○○年○月○○日生）
                    身分證統一編號：Ｚ000000000號
                    住臺北縣新莊市○○路278巷10號
                    居臺北縣新莊市○○路207巷30弄10號2樓
選任辯護人  郭錦茂律師
上列被告因侵占案件，經檢察官提起公訴（96年度偵字第3859號
），本院判決如下：
    主  文
乙○○無罪。
    理  由
一、公訴意旨略以：被告乙○○係受僱於址設臺北縣泰山鄉○○
    ○路15-2號「可可米食品有限公司」（下稱可可米公司），
    擔任送貨司機一職，其職務範圍包括載送貨物、收取貨款等
    ，為從事業務之人。乙○○明知依可可米公司之規定，所收
    取之貨款應於當日繳回公司點收，其於民國95年1月2日17時
    30 分許，收迄貨款後，竟意圖為自己不法所有，非但未將
    當日收取共計新臺幣（下同）8680元之貨款繳回可可米公司
    ，反將之侵吞入己，用以支付其個人租借車輛之費用，而認
    被告涉犯刑法第336條第2項之業務侵占罪嫌等語。
二、按犯罪事實應依證據認定之，無證據不得認定犯罪事實；又
    不能證明被告犯罪或其行為不罰者，應諭知無罪之判決，刑
    事訴訟法第154條第2項及第301條第1項分別定有明文。次按
    認定不利於被告之事實須依積極證據，苟積極證據不足為不
    利於被告事實之認定時，即應為有利於被告之認定（最高法
    院30臺上字第816號判例意旨參照）；檢察官對於起訴之犯
    罪事實，倘其所提出之證據，不足為被告有罪之積極證明，
    或其指出之證明方法，無從說服法院以形成被告有罪之心證
    ，基於無罪推定之原則，自應為被告無罪判決之諭知（最高
    法院92年臺上字第128號判例意旨參照)。經核本件公訴人認
    被告涉犯業務侵占罪嫌，無非係以被告乙○○於警詢中及偵
    查中之供述、告訴人代表人胡淑芬、證人陳輝雄及黃智永於
    偵查中之指、證訴、中華民國小貨車出租合約書、統一發票
    影本、出貨單5 紙為其論據。
三、訊據被告乙○○固坦認將收取的可可米公司貨款8680元拿去
    支付租車費，惟堅決否認有何前開業務侵占之犯行，辯稱：
    該車是公司的胡淑芬先和車行談好租車條件及費用後，再由
    同事黃智永載伊去車行牽回公司，用來載運公司的貨物。因
    可可米公司事先已同意由公司來支付租車費，所以伊才會將
    收取的貨款拿去支付租車費。車行的慣例是誰去牽車，就用
    誰的名義登記為承租人等語。經查：
（一）被告於前揭時日，將該日送貨所收取之貨款8680元拿去支
      付租車費用等情，業據被告供承在卷，且核與告訴人代表
      人胡淑芬、證人陳輝雄及黃智永分別於偵查中之指、證訴
      情節相符，並有統一發票影本1 紙、出貨單5 紙在卷可查
      ，堪認屬實。
（二）惟本件被告是否涉有業務侵占罪嫌，仍應視被告將所收取
      之可可米公司貨款用於支付車租，是否係基於變易持有為
      所有之不法意圖而斷。茲述如下：
    (一)證人陳輝雄於本院審理中到庭證稱：被告來牽車前，可可
      米公司之胡淑芬已先行來電，和甲○○即雄福汽車商行之
      負責人商談好租借小台的冷凍車及租金數額、租期等租車
      條件，嗣後甲○○才轉知有此交易。另因公司負責人不可
      能自己來牽車，所以如有公司行號要向其租車，就必須由
      有駕照之人才能牽車，且以牽車之人作為承租人等語（見
      本院96年8 月15日審判筆錄）。而證人即告訴人代表人胡
      淑芬亦於本院審理中證稱：被告把公司車子弄丟了，我幫
      被告打電話問比較便宜的租車行，看是否可以租到比較便
      宜的車子，後來問到這家車行，我在電話中詢問租車金多
      少，之後我把車行地址給被告，跟他說我幫你找到一家車
      行，然後我還請黃智永開車送他去車行租車，對方老闆也
      不知道我們是什麼公司，我只是在電話中幫被告議價、找
      車子，費用不用這麼高等語（見同上本院審判筆錄）。足
      認被告辯稱該車是公司的胡淑芬先和車行談好租車條件及
      費用後，再由同事黃智永載伊去車行牽回公司，以及車行
      的慣例是誰去牽車，就用誰的名義登記為承租人等語，尚
      非無稽。
    (二)又觀之附卷中華民國小貨車出租合約書（見96年度偵字第
      3859號卷第8 、9 頁），其上除記載承租人為被告外，亦
      記載可可米食品公司之公司名稱及統編號碼：0000 0000
      號等情。則被告若係以其個人名義承租該車使用，出租合
      約書上實無記載公司名稱及統編號碼之必要。顯見該車並
      非單純由被告個人名義所承租用於個人使用之車輛無訛。
    (三)再參以證人胡淑芬復於本院審理中證稱：在被告侵占公司
      貨款那天，伊以為車子不見了，伊很緊張的打電話給雄福
      汽車商行，聽老闆說是被告把車子退租，且現在車子也送
      去維修；伊和老闆說公司第二天還要用車，請老闆將車子
      牽回，伊於當天晚上去牽車時，老闆告訴伊被告還車時，
      拿了一些銅板付租車費及要求開立可可米公司為抬頭的發
      票等語（見同上本院審判筆錄）。由上開證人胡淑芬之證
      述情節觀之，該貨車若係被告乙○○個人名義所承租使用
      ，告訴人代表人胡淑芬實無需緊張車子不見，且在發現係
      被告將貨車退租時，仍以第二天需用車為由，要求雄福汽
      車商行把貨車牽還。再佐以證人黃智永證稱：依公司慣例
      ，司機送貨，車子係由公司提供等語（見同上本院審判筆
      錄）。可認該車縱使在租約名義上係以被告名義所租用，
      惟被告主觀上係認定該車為公司所承租且實際上亦係用於
      公司載貨之用無訛。此由被告於支付租車費時，仍要求雄
      福汽車商行開立可可米公司為抬頭之統一發票乙情，亦可
      得證。益足見被告主觀上係以所收取之公司貨款去支付公
      司的租車費用堪以認定。難認被告有將貨款變易持有為所
      有之不法意圖。
    (三)至於被告違反可可米公司之規定，未將所收取之貨款於當
      日繳回公司點收，卻拿去支付租車費用，至多僅係違反可
      可米公司之內部規定，惟亦難據此而認被告有將貨款變易
      持有為所有之不法意圖。
四、綜上所述，公訴意旨所舉證據，尚難認定被告確有業務侵占
    犯行，此外，復查無其他積極證據，足認被告有何公訴人指
    稱之情事，揆諸上開法條及判例之意旨，即應為被告無罪之
    諭知。
據上論斷，應依刑事訴訟法第301條第1項前段，判決如主文。
本案經檢察官張瑞娟到庭執行職務
中　　華　　民　　國　　96　　年　　9　　 月　　6　　日
                  刑事第七庭  審判長法　官　胡堅勤
                                    法  官　王瑜玲
                                    法  官　李君豪
